臺灣雲林地方法院民事簡易判決
110年度虎簡字第56號
原      告  吳承育  
訴訟代理人  吳進富  
被      告  吳境勳  
上列當事人間請求確認使用權不存在事件，本院於中華民國110
年4月21日言詞辯論終結，判決如下：
    主      文
確認原告就車牌號碼0000-00號自用小客車自民國一百零七年十
月二十三日十五時四十分起所有權及使用權均不存在。
訴訟費用新臺幣壹仟壹佰壹拾元由被告負擔。
    事實及理由
一、訴狀送達後，原告不得將原訴變更或追加他訴，但被告同意
    者，不在此限；被告於訴之變更或追加無異議，而為本案之
    言詞辯論者，視為同意變更或追加；不變更訴訟標的，而補
    充或更正事實上或法律上之陳述者，非為訴之變更或追加。
    民事訴訟法第255條第1項第1款、第2項、第256條分別定有
    明文。上開規定依同法第436條第2項於簡易訴訟程序亦適用
    之。本件原告起訴時聲明：確認原告就車牌號碼0000-00號
    自用小客車（下稱系爭車輛）無使用權不存在（「無」應屬
    贅載）；嗣於言詞辯論期日當庭變更聲明為：確認原告就系
    爭車輛自民國107年10月23日15時40分起所有權及使用權均
    不存在，核原告所為，就特定時間部分，屬更正事實上之陳
    述，且被告未予爭執而為言詞辯論，合於前揭規定，自屬合
    法。 
二、原告起訴主張：系爭車輛原為原告所有，原告於107年10月2
    3日15時40分將系爭車輛以新臺幣11萬元之價格賣與被告，
    同時將系爭車輛交付，由被告取得所有權，原告亦已無使用
    系爭車輛之權利。惟後續系爭車輛使用人積欠牌照稅、燃料
    費、交通違規罰鍰等費用未繳納，致原告遭追討執行，爰提
    起本件訴訟等語。並聲明：如主文第1項所示。
三、被告則以：被告確有向原告購入系爭車輛，但是嗣後已於10
    7年11月3日12時20分再將系爭車輛賣與訴外人錢俊翔，現亦
    非被告所有，相關費用不應由被告負擔等語置辯。
四、本院之判斷：
  ㈠確認法律關係之訴，非原告有即受確認判決之法律上利益者
    ，不得提起之；確認證書真偽或為法律關係基礎事實存否之
    訴，亦同，民事訴訟法第247條第1項定有明文。又所謂即受
    確認判決之法律上利益，係指法律關係之存否不明確，原告
    主觀上認其在法律上之地位有不安之狀態存在，且此種不安
    之狀態，能以確認判決將之除去者而言（最高法院52年度台
    上字第1240號判決意旨參照）。本件系爭車輛迄今仍登記於
    原告名下，其私法上地位有不安之狀態存在，而此不安之狀
    態得以本件確認判決將之除去，是以原告應有即受確認判決
    之法律上利益，先予敘明。
　㈡汽車為動產，依民法第761條第1項規定，其物權之轉讓以交
    付為生效要件，在監理機關所為過戶，屬於行政上之管理事
    項，不生物權移轉之效力；有關車輛之管制檢驗及變更登記
    等，須經公路監理機關之登記，並以發給行車執照記載之車
    主為準，固屬實在，第以車輛為動產，其所有權之讓與，依
    民法第761條第1項規定，仍因交付而生效（最高法院71年度
    台上字第3923號、72年度台上字第1933號判決參照）。經查
    ，原告主張系爭車輛於107年10月23日15時40分賣與被告並
    交付，現非原告所有，亦無使用權限之事實，業據提出汽車
    讓渡合約書為憑（見本院卷第11頁），被告未予爭執，堪信
    為真實。依前揭說明，兩造當時縱未至監理機關辦理過戶登
    記，仍已生所有權移轉之效力，是系爭車輛自107年10月23
    日15時40分起已非原告所有，原告就系爭車輛自該時起亦無
    使用權。
五、從而，原告請求確認就系爭車輛自107年10月23日15時40分
    起所有權及使用權均不存在，為有理由，應予准許。
六、本件事證已臻明確，兩造其餘攻擊防禦方法及所舉證據，經
    審酌結果，與本件判決結論均無影響，爰不一一論述，附此
    敘明。
七、訴訟費用負擔之依據：民事訴訟法第78條。
中　　華　　民　　國　　110 　年　　4 　　月　　30　　日
                  虎尾簡易庭  法  官　黃麗文
以上正本證明與原本無異。
如不服本判決，須於判決送達後20日內向本庭（臺灣雲林地方法
院虎尾簡易庭）提出上訴狀。（須按他造當事人之人數附繕本）
。
中　　華　　民　　國　　110 　年　　4 　　月　　30　　日
                              書記官 曾鈺仁